臺灣士林地方法院民事判決
110年度訴字第656號
原      告  微風置地股份有限公司

法定代理人  丙○○
訴訟代理人  劉健右律師
            洪堯欽律師
複  代理人  黃薌瑜律師
被      告  乙○○

            甲○○
共      同  
訴訟代理人  宋重和律師
            林柏仰律師
            蔡岳倫律師
上列當事人間損害賠償等事件，原告提起刑事附帶民事訴訟（10
9年度重附民字第5號），經本院刑事庭裁定移送前來，本院於中
華民國110年11月12日言詞辯論終結，判決如下：
    主  文
被告乙○○應將民國108年3月7日刊登於蘋果日報網站，標題為【
獨家調查1】業績沒400萬逼店長畫押賠錢揭微風南山高租金內幕
、【獨家調查3】當二房東收超貴租金微風南山「夾縫求生」之
兩篇新聞報導撤除。
被告乙○○、甲○○應將如附表二所示道歉啟事以24號標楷體及長15
公分、寛7公分規格刊登於自由時報全國版頭版雙版（即A、B版
）報頭下壹日。
原告其餘之訴駁回。
訴訟費用新臺幣陸萬玖仟捌佰元，由被告連帶負擔百分之十三即
新臺幣玖仟零柒拾肆元，餘由原告負擔。
    事實及理由
壹、原告主張：
一、被告乙○○於民國108年3月7日為蘋果日報地產中心之助理副
    總編輯，被告甲○○則為蘋果日報地產中心之記者，其等身為
    國內知名媒體之記者，較一般民眾具有更多管道得以調查確
    認，具有較高之查證義務。詎被告未盡合理查證義務，即共
    同於108年3月7日9時，在蘋果日報網站，刊登標題為「【獨
    家調查1】業績沒400萬逼店長畫押賠錢揭微風南山高租金內
    幕」（下稱系爭A報導），報導如附表一編號1至5所示內容
    。再共同於108年3月7日9時2分，在蘋果日報網站，刊登標
    題為「【獨家調查3】當二房東收超貴租金微風南山『夾縫求
    生』」（下稱系爭B報導）。上開報導不僅標題聳動不實，內
    容更是虛構杜撰，不法侵害原告之名譽及商譽權，並以背於
    善良風俗之方法損害於原告，說明如下：
　㈠附表一編號1報導內容所指連鎖火鍋店為「Shabusato涮鍋里
    」（下稱系爭火鍋店），係由訴外人捷利創新餐飲股份有限
    公司（下稱捷利公司）設置在臺北市○○區○○路00號微風南山
    （下稱微風南山）5樓之專櫃，系爭A報導刊登後，捷利公司
    立即出具聲明函澄清無該報導內容所指情事，證人即系爭火
    鍋店之店長翁麗音、微風南山樓管陳信榮亦證述從未被逼畫
    押賠錢、被樓管追著跑，被告在報導前未曾向原告或捷利公
    司、翁麗音、陳信榮查證，即逕自採用未親自見聞當日完整
    經過之第三人錄音內容，並增加該內容所無虛構之事實，顯
    然未盡合理查證義務，具有過失，詆毀、醜化原告。
  ㈡附表一編號2報導內容所載「米其林一星的添好運」，然臺北
    之添好運餐廳並未獲得米其林一星，其以此對比「D弍拾弍
    」港式飲茶售價，顯然以不實方式，給予微風南山負面評價
    。
  ㈢附表一編號3報導內容所指「九州鬆餅」對比富錦街總店，僅
    附兩張照片，惟依照片可知兩款餐點之設計外觀及食材並非
    完全相同，且其價格在微風南山自始售價即為新臺幣（下同
    ）350元，並未漲價，被告顯然以負面誇張文字虛構事實。
  ㈣附表一編號4報導內容乃被告以不實之業者回應，使讀者產生
    「四國讚岐烏龍麵」業者已證實，其為了負荷包底抽成之壓
    力，售價平均調漲一成之認知，惟實際上被告從未向「四國
    讚岐烏龍麵」業者查證，侵害原告之名譽及商譽權。
　㈤附表一編號5報導內容將廠商定價問題，故意簡化為是受原告
    收取租金影響，指稱包底營業額之金額係原告片面要求專櫃
    廠商，且強迫廠商漲價，原告搾取廠商利潤坐享高額租金，
    嚴重侵害原告之名譽及商譽權。
二、又微風南山自108年1月10日開幕不到2個月，被告即為上開
    不實報導，一般大眾透過閱讀上開報導，將產生原告獨創包
    底營業額，片面要求廠商須達包底營業額，強迫廠商漲價，
    更對未達包底營業額之廠商以強暴脅迫方法討債之負面印象
    ，造成網友在蘋果日報網站負面留言，且上開報導經各方媒
    體大肆引用，嚴重侵害原告辛苦累積之名譽及商譽權，被告
    依民法第184條第1項前段、後段、第185條第1項規定，自應
    連帶負損害賠償責任。故原告依民法第195條第1項後段規定
    ，請求被告應將刊登於蘋果日報網站之系爭A、B報導撤除，
    及請求被告刊登如附表二所示道歉啟事，並依民法第195條
    第1項前段規定，請求被告連帶賠償原告非財產上損害300萬
    元，另許多民眾因系爭A、B報導而拒絕至微風南山及微風其
    他分館消費，甚至號召杯葛抵制，致原告受有財產上損害，
    惟原告不能證明損害數額，爰依民事訴訟法第222條第2項規
    定，請求法院酌定被告應連帶賠償原告300萬元，為此，提
    起本訴等語。
三、並聲明：
　㈠被告應將刊登於蘋果日報網站之系爭A、B報導撤除。
　㈡被告應於自由時報全國版頭版雙版刊登如附表二所示道歉啟
    事。
　㈢被告應連帶給付原告600萬元，及自起訴狀繕本送達之翌日起
    至清償日止，按週年利率5%計算之利息。
貳、被告則以：
一、蘋果日報接獲讀者投書稱微風南山自108年1月10月開幕，營
    運近2個月後似有人潮銳減，且該百貨內餐飲廠商之菜單價
    格似高於其他分店，此當屬社會大眾所關注之重要經濟議題
    。乙○○乃指示甲○○至微風南山進行實地訪查餐飲商家說法、
    拍照攝影、整理諸多同業新聞報導，並向系爭火鍋店求證，
    未獲該店家正面回應及說明，另以LINE向訴外人即微風南山
    公關經理陳昀隆詢問後，由甲○○將採訪及查證內容向乙○○報
    告，乙○○依調查結果單獨撰寫系爭A報導內容；甲○○則單獨
    撰寫系爭B報導內容，於108年3月7日先後刊登在蘋果日報網
    站，其等所為報導係各自獨立，並非共同為之，且陳慈思撰
    寫系爭A報導、甲○○撰寫系爭B報導均已善盡查證義務，有相
    當理由確信其內容為真實，而為合理適當之評論，自無不法
    侵害原告之名譽、商譽權。
二、況且，陳信榮確有於108年2月28日至系爭火鍋店與翁麗音商
    討該店未達包底業績，並要求翁麗音在結算單及發票等文件
    上簽名，為翁麗音所拒，此業經證人翁麗音、陳信榮於刑案
    偵查及審理中證述明確，並有現場監視器拍攝影像可證，與
    系爭A報導標題及附表一編號1報導內容基礎事實相符，足認
    乙○○已善盡合理查證義務，有相當理由確信其內容為真實。
    至於逼店長畫押賠錢、抵死拒簽結算單、被樓管追著跑等語
    句，僅係乙○○個人之主觀價值判斷所為評論，核屬意見表達
    。
三、至於附表一編號2至4報導內容，業經甲○○實地查訪並拍攝照
    片，亦向廠商查訪意見及說法，此均屬廠商自行決定菜單及
    定價，核與原告無涉，乙○○並未指控微風南山有何搾取廠商
    利潤之狀況。且附表一編號2報導內容所載「米其林一星的
    添好運」，該餐廳官網亦確實記載其具有米其林一星等級，
    此部分報導與事實相符。另附表一編號5報導，係指進駐廠
    商清楚並同意簽約條件，以自行調整菜單價格方式，因應高
    租金之成本問題，並非如原告片段解讀有何指控原告強迫廠
    商漲價情事。是上開報導所描述對象及目的均與原告之名譽
    、商譽無關。　　
四、而甲○○撰寫系爭B報導內容，僅記載微風南山地處外在環境
    、內部消費類型、專家意見，並無任何虛構，且係就可受公
    評之事為適當評論，自無不法侵害原告之名譽、商譽權。
五、又系爭A、B報導內容，主要係探討進駐微風南山之餐飲廠商
    ，在採用包底抽成之經營模式下，面對競爭壓力、高租金成
    本及經營定位等挑戰，乃至於消費者對此之消費評價，均屬
    社會重要民生及經濟議題，與公共利益有關。且原告經營之
    微風南山具有公眾人物之屬性，其經營模式、言行均事關公
    益，涉及公眾事務領域之事項，在社會上負有應以最大容忍
    接受監督之義務，原告之名譽、商譽權對言論自由、新聞自
    由應為較高程度之退讓。
六、另原告以乙○○編輯製作系爭A報導為由，提出加重誹謗罪告
    訴，雖經臺灣士林地方檢察署（下稱士檢）檢察官以108年
    度偵字第10521號提起公訴，然業經本院109年度易字第116
    號、臺灣高等法院109年度上易字第2303號（下稱系爭刑案
    ）判決無罪確定；原告以甲○○編輯製作系爭A、B報導為由，
    提出加重誹謗罪告訴，經士檢檢察官以108年度偵字第10521
    號為不起訴處分，並經臺灣高等檢察署以109年度上聲議字
    第854號駁回再議聲請而確定，亦可證被告並無任何侵害原
    告名譽、商譽權之不法行為。
七、綜上所述，被告並未不法侵害原告之名譽、商譽權，原告自
    無權請求被告刊登道歉啟事及撤除系爭A、B報導、賠償損害
    ，且原告請求被告於非刊登系爭A、B報導之新聞媒介刊登道
    歉聲明，非屬回復名譽之適當處分，又原告為法人，不得請
    求非財產上損害，另原告請求財產上損害部分並未舉證證明
    其數額及內容，故原告之請求均無理由等語。
八、並聲明：
  ㈠原告之訴駁回。
  ㈡如受不利判決，願供擔保，請准宣告免為假執行。
參、本件兩造不爭執事項：（見本院卷第562頁，並依判決編輯
    修改部分文字）
一、兩造對彼此所提出之書證形式上真正不爭執。
二、於108年3月7日乙○○為蘋果日報地產中心之助理副總編輯，
    甲○○為蘋果日報地產中心之記者。
三、於108年3月7日9時，在蘋果日報網站，刊登標題為「【獨家
    調查1】業績沒400萬逼店長畫押賠錢揭微風南山高租金內幕
    」之系爭A報導，並報導如附表一編號1至5所示內容，其餘
    內容詳如本院109年度審重附民字第3號卷（下稱附民卷）第
    61至69頁。
四、於108年3月7日9時2分，在蘋果日報網站，刊登標題為「【
    獨家調查3】當二房東收超貴租金微風南山『夾縫求生』」之
    系爭B報導，內容詳如附民卷第75至80頁。
五、原告以乙○○編輯製作系爭A報導為由，提出加重誹謗罪告訴
    ，經系爭刑案判決無罪確定，內容詳如本院卷第356至383頁
    。
六、原告以甲○○編輯製作系爭A、B報導為由，提出加重誹謗罪告
    訴，經士檢檢察官以108年度偵字第10521號為不起訴處分，
    並經臺灣高等檢察署以109年度上聲議字第854號駁回再議聲
    請而確定，內容詳如本院卷第346至354頁。
肆、得心證之理由：（依本院卷第562至563頁所整理兩造爭執事
    項進行論述）　　　　
一、原告依民法第184條第1項前段或後段、第185條第1項規定，
    主張被告為系爭A、B報導，不法侵害原告名譽、商譽權，應
    連帶負損害賠償責任，有無理由？
　㈠按大法官釋字第509號解釋闡釋人民言論自由之基本權利應受
    最大限度之維護，但為兼顧對個人名譽及公共利益之保護，
    法律得對言論自由依其傳播方式為合理之限制。刑法第310
    條第1項及第2項之誹謗罪係保護個人法益而設，同條第3項
    前段規定係對言論內容與事實相符者予以保障。行為人雖不
    能證明言論內容為真實，但依其所提證據資料，認為行為人
    有相當理由確信其為真實者，即不能以誹謗罪之刑責相繩。
    旨在衡平憲法所保障之言論自由與名譽等基本人權而為規範
    性之解釋，屬因基本權衝突所為具有憲法意涵之法律原則，
    為維護法律秩序之整體性，就違法性價值判斷上趨於一致，
    在民事責任之認定上，亦應考量上開解釋所揭櫫之概念及刑
    法第310條第3項、第311條除外規定，作為侵害名譽權行為
    阻卻不法事由之判斷準據。又言論可分為「事實陳述」及「
    意見表達」，前者有真實與否之問題，具可證明性，行為人
    倘就事實陳述之言論，經合理查證，且依查證所得資料，有
    相當理由確信其為真實者，縱事後證明所言與事實不符，亦
    不能令負侵權行為之損害賠償責任；倘依行為人所舉客觀事
    證，足認於發表該言論當時，有相當理由確信其為真實者，
    亦同，而意見表達之言論，乃行為人表示自己之見解或立場
    ，屬主觀價值判斷之範疇，無真實與否可言，行為人對於可
    受公評之事，如未使用偏激不堪之言詞而為意見表達，可認
    係善意發表適當評論者，不具違法性，非屬侵害他人之名譽
    權，亦不負侵權行為之損害賠償責任（最高法院109年度台
    上字第427號判決意旨參照）。經查：
　⒈綜觀系爭A報導標題所載「業績沒400萬逼店長畫押賠錢揭微
    風南山高租金內幕」顯然係揭露大眾所欲知之事實真相，而
    其中附表一編號1報導內容係就簽月結單補足差額之事實經
    過為陳述；編號2至3報導內容係就商家餐點價格進行比較；
    編號4報導內容係報導商家平均餐點售價漲幅，及介紹商家
    菜單、價格與商家回應；編號5報導內容係就廠商調漲菜單
    價格原因進行陳述，均屬於事實陳述之範疇，並非個人意見
    之表達。
　⒉至於系爭B報導標題所載「當二房東收超貴租金微風南山『夾
    縫求生』」指稱原告當二房東收取超貴租金以此艱難求生，
    並於報導內容後附餐廳照片下方記載「高額的租金讓餐飲品
    牌不得不改變菜單或微調價格，將租金成本反映在民眾身上
    」，係就廠商調漲菜單價格原因進行陳述，均屬於事實陳述
    之範疇，並非個人意見之表達。
　⒊是依上開判決意旨，參與系爭A、B報導之行為人需就事實陳
    述之言論，經合理查證，且依查證所得資料，有相當理由確
    信其為真實，始不負侵權行為之損害賠償責任。
　㈡次按民法上不法侵害他人之名譽，不論行為人係出於故意或
    過失，均應負損害賠償責任，此觀民法第184條第1項前段及
    第195條第1項之規定自明。構成侵權行為之過失，係指抽象
    輕過失即欠缺善良管理人之注意義務而言。行為人已否盡善
    良管理人之注意義務，應依事件之特性，分別加以考量。新
    聞自由攸關公共利益，國家應給予最大限度之保障，俾新聞
    媒體工作者提供資訊、監督各種政治及社會活動之功能得以
    發揮；不能嚴格要求其報導之內容必須絕對正確，否則將限
    縮其報導空間，造成箝制新聞自由之效果，影響民主多元社
    會之正常發展，故新聞媒體工作者所負善良管理人之注意義
    務，應從輕酌定之，惟為兼顧個人名譽法益之保護，倘其未
    加合理查證率予報導，或有明顯理由，足以懷疑消息之真實
    性或報導之正確性，而仍予報導，致其報導與事實不符，則
    難謂其無過失。至於公眾人物之言行事關公益，其固應以最
    大之容忍，接受新聞媒體之監督，然新聞媒體工作者在報導
    前，應經合理查證，依查證所得資料，有相當理由確信為真
    實者，始得認已盡善良管理人之注意義務而無過失，否則如
    因此致他人名譽受到貶損，自應對之負侵權行為損害賠償責
    任（最高法院110年度台上字第256號判決意旨）。再按數人
    共同不法侵害他人之權利者，連帶負損害賠償責任。不能知
    其中孰為加害人者亦同，民法第185條第1項定有明文。又按
    共同侵權行為之成立，以各加害行為有客觀的共同關連性，
    亦即各加害行為均為其所生損害之共同原因為已足，不以各
    行為人間有意思聯絡為必要，其行為係出於故意或過失，在
    所不問，雖僅其中一人為故意，他為過失，亦得成立（最高
    法院83年度台上字第742號判決意旨參照）。經查：
　⒈被告自承系爭A報導係由甲○○負責至微風南山進行實地訪查餐
    飲商家說法、拍照攝影，並向系爭火鍋店求證，及以LINE向
    陳昀隆詢問後，將採訪及查證內容向乙○○報告，乙○○依調查
    結果撰寫系爭A報導內容；系爭B報導則係由甲○○撰寫，經陳
    慈思核稿並訂立標題後，於108年3月7日先後刊登在蘋果日
    報網站（見本院卷第304至305頁）。足認甲○○已參與系爭A
    報導內容資料之蒐集及查證，倘其對系爭A報導內容毫無所
    悉，其如何為蒐集資料並進行查證；又乙○○對系爭B報導內
    容負有核稿並訂立標題之責，可證其等間對系爭A、B報導標
    題及其內容相互分工協力完成。因此，甲○○縱未親自撰寫系
    爭A報導；乙○○縱未親自撰寫系爭B報導，惟依前揭判決意旨
    ，其等就系爭A、B報導均應盡合理查證義務，且依查證所得
    資料，有相當理由確信其為真實，始不負共同侵權行為之損
    害賠償責任。
　⒉茲就被告就上開報導有無盡合理查證義務，且依查證所得資
    料，有相當理由確信為真實，論述如下：
　⑴系爭A報導標題及附表一編號1報導內容部分：
　①被告係因取得第三人之錄音內容，而為附表一編號1報導，然
    綜觀該錄音之譯文內容，受訪者稱：「…聽說，他們店長，
    自己說的啦，說他們包底就400啦，然後，好像是抽12%吧」
    、「做不到業績，之前是聽他們店長講說，他們就是228最
    後一天，他們在結算的時候，他沒有到業績，就比較晩結帳
    ，因為其實樓下財務部門急著關帳，就請樓管去，好像還差
    了20幾萬吧，然後樓管，就要他們店長去簽，就是類似，就
    是營業多少多少錢那種，簽名，他只要一簽，公司就要賠錢
    ，就要去貼補他們的差額，因為你看，400，他們好像差20
    幾，你算下去，就是20幾你要先補上去啊，然後再來就是他
    ，還要再抽成」、「聽那一個店長說是沒有簽啦」、「因為
    他說簽約這個事情本來就是公司，總公司去簽的，阿他只是
    一個店長而己啊，他這種東西他不敢簽阿，因為如果有什麼
    問題的話，就要變成他要自己要去賠錢，…228那一天，我記
    得那時候他是說總公司的人也沒下來，就休假吧」、「其實
    那一天，其實尤其到了晩上的時候樓管，有特別跑到他們櫃
    ，就一直在那邊待著阿，然後，兩方的臉色都蠻難看的」、
    「後來我下班的時候，樓管還在他們那一櫃，我不清楚後來
    是怎麼樣」等語（見本院卷第262至264頁）。顯示該第三人
    係聽聞系爭火鍋店之店長所述，並未親自在場見聞事情發生
    經過，依常情該第三人於轉述過程本難以保持完整之事實真
    相，可信度已有疑義，且依上開對話亦未提及「被樓管逼簽
    月結單補足差額，店長抵死不從」、「被樓管追著跑，鬧到
    樓面皆知」等語。
　②而觀之被告就上開事件在系爭A報導標題記載「業績沒400萬
    逼店長畫押賠錢揭微風南山高租金內幕」，並於附表一編號
    1報導內容增加錄音內容所無「被樓管逼簽月結單補足差額
    ，店長抵死不從」、「被樓管追著跑，鬧到樓面皆知」之事
    實，顯然將此部分事實列為報導重點。而此涉及原告所屬員
    工有無以強暴脅迫之方式逼迫系爭火鍋店店長簽立補足差額
    月結單，不論是否構成犯罪，對大眾而言均屬負面觀感，影
    響原告在社會上之商譽甚鉅。被告為新聞媒體從業人員，甲
    ○○並可經由LINE與原告之公關經理陳昀隆聯繫，足見其等不
    論係向陳昀隆、或捷利公司、或翁麗音、或陳信榮查證前揭
    事實均無窒礙難行之處，亦無庸耗費龐大資源及費用，且前
    揭事實又無立即報導之急迫性，而上開事件發生於000年0月
    00日，至108年3月7日9時刊登系爭A報導，仍有長達6日之期
    間可供被告進行查證，則被告於報導前自應盡合理查證之義
    務。
　③惟甲○○於附表一編號1報導前未曾向陳昀隆、或捷利公司、或
    翁麗音、或陳信榮查證上開事情發生經過，此業經證人陳信
    榮、翁麗音於系爭刑案偵查及審理；證人陳昀隆於系爭刑案
    審理中證述明確（見本院卷第216、222、235、246至247、2
    57至258頁），並有甲○○與陳昀隆108年3月5日至7日LINE對
    話內容在卷可稽（見士檢108年度偵字第10521號卷〈下稱偵
    卷〉第119至123頁），及捷利公司108年3月7日函在卷可佐（
    見附民卷第91頁），足證被告僅憑前述錄音內容即逕為附表
    一編號1報導，並據此製作標題，未盡合理查證義務，且依
    該錄音內容，亦無相當理由可認被告為系爭A報導時確信「
    業績沒400萬逼店長畫押賠錢」、「被樓管逼簽月結單補足
    差額，店長抵死不從」、「被樓管追著跑，鬧到樓面皆知」
    之事實為真實。
　④再者，於108年2月28日21時39分27秒，陳信榮雖曾至系爭火
    鍋店與翁麗音討論月底結算補足差距營業額，並自該餐廳收
    銀機列印不足營業額發票，要求翁麗音簽名，惟因翁麗音不
    清楚捷利公司規定，經聯繫承辦人員未果，其等遂約定待連
    假結束確認後處理簽名之事，陳信榮即於同日22時6分36秒
    離開系爭火鍋店，陳信榮並未逼迫翁麗音簽名，翁麗音亦無
    抵死拒簽，被陳信榮追著跑，鬧到樓面皆知等情，業經證人
    陳信榮、翁麗音於系爭刑案偵查及審理中證述明確（見本院
    卷第214至216、222至224、233至255頁），核與系爭刑案審
    理中勘驗捷利公司店內監視器影像、微風南山5樓監視器影
    像內容，所顯示當天兩人互動狀況相符，此有勘驗筆錄及畫
    面擷圖在卷足憑（見本院109年度易字第116號卷第333至337
    、353至385頁），可證並無系爭A報導標題所載「業績沒400
    萬逼店長畫押賠錢」，及附表一編號1報導內容「被樓管逼
    簽月結單補足差額，店長抵死不從」、「被樓管追著跑，鬧
    到樓面皆知」之事實。
　⑤綜上所述，被告僅憑上開錄音內容，未盡合理查證之義務，
　　亦無相當理由可認被告為系爭A報導時確信「業績沒400萬逼
    店長畫押賠錢」、「被樓管逼簽月結單補足差額，店長抵死
    不從」、「被樓管追著跑，鬧到樓面皆知」之事實為真實，
    即率然為附表一編號1報導內容，並據此製作系爭A報導標題
    ，顯然有過失。
　⑵附表一編號2報導內容部分：　
　　查原告雖主張附表一編號2報導內容所載臺北「添好運」餐
    廳未獲米其林一星評價，並提出網路查詢資料為證（見本院
    卷第474至491頁）。然依被告提出之添好運官方網站資料，
    其上確實有記載「添好運於開幕八個月後即受國際飲食權威
    『米其林』評定為一星級餐廳」（見本院卷384頁），可證被
    告為附表一編號2報導前，就此部分已盡合理查證義務，且
    依該官網資料有相當理由確信為真實，並無過失。
　⑶附表一編號3報導內容部分：
　　查被告為附表一編號3報導，所憑為「九州鬆餅」富錦街總
    店班尼克蛋鬆餅之資料畫面、翻攝「九州鬆餅」微風南山店
    之照片，此有該報導後附照片在卷可稽（見附民卷第66至67
    頁）。惟依上開畫面及照片無法全然顯示食材內容及份量，
    上開兩家店價格差距60元，是否僅因一顆蛋，容有疑義。被
    告既為專業之媒體從業人員，且將此部分事實標註於系爭A
    報導標題下方微風南山之照片內，記載「微風南山吃的比別
    人貴多一顆蛋漲60元」，足見此為重要報導事項，亦攸關原
    告之商譽。被告於報導前可向上開商家詢問或實地查訪該鬆
    餅食材內容及差異性，或向陳昀隆查證，並無窒礙難行之處
    、或須耗費龐大資源及費用，然其等均未進行任何查證，即
    逕自為附表一編號3報導，顯然未盡查證之義務，且依前揭
    畫面及照片難認其等於報導時有相當理由確信此部分為真實
    ，被告為此部分報導即有過失。
　⑷附表一編號4報導內容部分：
　①查附表一編號4報導，其中有關「四國讚岐烏龍麵」餐廳部分
    ，被告係以實地拍攝照片及網路翻拍照片、店員訪談進行查
    證（見附民卷第67至68頁、偵卷第99至103頁及證物袋內光
    碟）。而依被告於系爭刑案偵查中提出之陳報狀所載店員訪
    談譯文內容，顯示訪談長達4分多鐘，且該店員提及價格貴
    一成原因，除租金及抽成外，尚包括臺北地區食材成本價格
    較高、人事成本較高、電費較高等因素（見偵卷第99至103
    頁），雖被告僅擷取片段，於報導「四國讚岐烏龍麵」菜單
    及價格後，記載「業者低調回應，為了要負荷百貨包底抽成
    等壓力，平均餐點價格都會調漲一成，我們只調整8塊錢，
    已經很少了。」惟此部分核與訪談內容大致相符，且亦未將
    價格調漲原因全歸於百貨包底抽成，堪認被告此部分報導已
    盡合理查證之義務，並無過失。
　②惟附表一編號4報導，其中「店家紛紛玩花樣『平均餐點漲一
    成』」，此部分報導應係指微風南山多數店家，然在此部分
    報導中僅舉「四國讚岐烏龍麵」，係屬單一個案，尚難據此
    認定多數店家餐點亦漲一成，被告於報導前自應善盡查證之
    義務，再多查訪其他店家價格狀況，此並無任何困難之處，
    惟被告並未為之，即率然為此部分報導，致使一般民眾閱讀
    時誤認微風南山商家餐點均高於外界一成之印象，難謂已盡
    合理查證之義務，且依前揭單一個案亦難認被告於報導時有
    相當理由確信此部分為真實，自具有過失。　　
　⑸附表一編號5報導內容部分：
　　查被告為附表一編號5報導，無非係以前述錄音及訪談內容
    、現場照片或網路翻拍照片、畫面為據。然依上開資料，並
    未顯示有何原告逼迫廠商調漲菜單價格之情事，亦不能僅以
    單一或零星餐點價格較高，即推論微風南山之餐廳菜單價格
    均較高，並且係因原告高額租金所致。況且，廠商設店於微
    風南山前應已自行評估營業獲利及虧損風險，包括展店位置
    、人潮、獲利、營運所需之裝潢、租金、抽成、人事、原物
    料等成本，始決定與原告簽訂契約，其後再由廠商自行評估
    上開成本及獲利後，決定餐點內容及價格，此部分尚涉及消
    費者滿意度、接受度，實非原告可介入進行任何逼迫。再者
    ，微風南山周邊百貨林立，倘其內商家餐點價格確屬過高或
    不合理，將影響顧客消費意願，危及微風南山之長久經營，
    亦非原告所樂見，原告實無理由以包底抽成方式逼迫廠商調
    漲菜單價格，故被告就此部分報導，顯然未盡合理查證之義
    務，且依上開資料難認被告於報導時有相當理由確信此部分
    為真實，自具有過失。　
　⑹系爭B報導標題部分：
　　查系爭B報導標題「當二房東收超貴租金微風南山『夾縫求生
    』」，惟報導內容並未載明原告將微風南山櫃位出租予廠商
    收取之租金數額，已無從判斷租金高低，且亦無證據顯示被
    告於報導前曾向微風南山廠商查證承租之租金數額，並比對
    與其他百貨租金數額差距，則標題所載「收超貴租金」顯然
    欠缺合理查證。再者，原告經營微風南山須管理百貨業務及
    負責行銷等，性質上亦與單純再轉出租以收取租金之二房東
    有異，標題所載「當二房東」顯與事實不符。而系爭B報導
    標題極易讓讀者產生原告係以當二房東收取超貴租金在同行
    競爭下謀生之負面評價，被告自應善盡合理查證之義務，惟
    其等均未為之，且亦無證據可認被告為系爭B報導時有相當
    理由確信標題所載內容為真實，其等貿然為上開報導，自具
    有過失。
　⑺系爭B報導內容部分：
　　查系爭B報導內容後附照片下方所載「高額的租金讓餐飲品
    牌不得不改變菜單或微調價格，將租金成本反映在民眾身上
    」係複製附表一編號5後段所載內容，延續系爭A報導所為之
    報導，被告就此部分報導，亦未盡合理查證之義務，而具有
    過失，理由審認如前，茲不贅述。　　
　⒊又系爭A、B報導刊登後，網友紛紛在蘋果日報新聞網上對原
    告負面留言，且上開報導並經其他媒體加以引用進行報導，
    此有原告提出之留言內容及相關報導在卷可稽（見附民卷第
    102至110、131至174頁），足認原告因被告過失刊登系爭A
    、B報導，致其受到社會負面評價及貶損，其名譽（商譽）
    權因此受到侵害。
　⒋至於被告雖以其等所涉妨害名譽案件，業經不起訴處分確定
    及無罪判決確定為由，主張其等未不法侵害原告名譽（商譽
    權）云云。然按民法上名譽權之侵害非即與刑法之誹謗罪相
    同，名譽有無受損害，應以社會上對個人評價是否貶損作為
    判斷之依據，苟其行為足以使他人在社會上之評價受到貶損
    ，不論其為故意或過失，均可構成侵權行為（最高法院90年
    度台上字第646號判決意旨參照）。且檢察官不起訴處分，
    無拘束民事訴訟之效力，又刑事判決所為事實之認定，於獨
    立民事訴訟之裁判時，本不受其拘束，原審斟酌全辯論意旨
    及調查證據之結果，依自由心證，為與刑事判決相異之認定
    ，不得謂為違法（最高法院41年度台上字第1307號判決意旨
    參照）。本件被告因前述過失致原告名譽（商譽）受損，業
    經本院審認如前，依前揭判決意旨，自構成侵權行為，本院
    不受上開不起訴處分、系爭刑案判決認定結果之拘束，故被
    告此部分抗辯，不足採信。
　⒌綜上所述，被告為新聞媒體從業人員，當知悉報導系爭A、B
    報導標題，及附表一編號1、編號3、編號4其中「店家紛紛
    玩花樣『平均餐點漲一成』」、編號5報導內容，會嚴重損及
    原告名譽（商譽），且其等就上開報導事項可經由實地調查
    、訪談當事人進行查證，無須耗費龐大勞力金錢調查，亦無
    迫切報導之時效性，被告自應善盡善良管理人之注意義務，
    合理查證報導內容是否與事實相符，再行報導，惟其等僅憑
    前述資料，即率然報導，顯然具有過失，而不法侵害原告之
    名譽（商譽）權，原告依民法第184條第1項前段、第185條
    第1項規定，主張被告應連帶負損害賠償責任，自屬有據。
    被告仍以前詞辯稱已盡合理查證義務，並未不法侵害原告名
    譽（商譽）權云云，不足採信。
　⒍又原告雖尚以民法第184條第1項後段為前揭主張，然原告依
    同條項前段主張既有理由，此部分係屬選擇合併之訴，本院
    自無庸再就此部分予以審究，併此敘明。　
二、原告依民法第195條第1項後段規定，請求被告應將刊登於蘋
    果日報網站之系爭A、B報導撤除，並刊登如附表二所示道歉
    啟事，有無理由？
  ㈠按名譽被侵害者，得請求為回復名譽之適當處分，民法第19
    5條第1項後段定有明文。所謂適當之處分，係指該處分在客
    觀上足以回復被害人之名譽且屬必要者而言（最高法院86年
    度台上字第3706號判決意旨參照）。又回復名譽之方法，性
    質上屬損害賠償之回復原狀，其回復之方式與範圍自應斟酌
    妨害名譽情形及名譽受損害之程度，為適當之處分，而登報
    道歉不失為回復名譽之適當方法。至如何刊登？刊登之內容
    為何？及以何字體、版面刊登較為妥適，乃法院應依職權酌
    定之事項（最高法院96年度台上字第2170號判決意旨參照）
    。
  ㈡經查：
  ⒈被告既因過失不法侵害原告之名譽（商譽）權，原告依民法
    第195條第1項後段規定，請求被告共同刊登如附表二所示道
    歉啟事，以回復其名譽，自屬有據，應予准許。本院審酌兩
    造之身分、地位及被告雖係在蘋果日報網站刊登系爭A、B報
    導，惟該報導內容廣為各大媒體包括網路、紙本、電視媒體
    所引用，已為大眾所周知，非僅限於蘋果日報網路用戶，認
    依前揭判決意旨，原告請求被告將如附表二所示道歉啟事以
    24號標楷體及長15公分、寛7公分規格（參附民卷第25頁原
    告提出之道歉啟事規格）刊登於自由時報全國版頭版雙版（
    即A、B版）報頭下1日，客觀上足以回復原告之名譽且屬必
    要，應予准許。被告仍以前詞辯稱原告請求無理由云云，不
    足採信。
  ⒉另原告依民法第195條第1項後段規定，請求乙○○撤除系爭A、
    B報導，係屬損害賠償之回復原狀，依前揭判決意旨，客觀
    上足以回復原告之名譽，且屬必要，應予准許。至於原告請
    求甲○○撤除系爭A、B報導部分，因甲○○已未任職於蘋果日報
    地產中心，無權處分系爭A、B報導，故原告此部分之請求，
    為無理由，不應准許。
三、原告依民法第195條第1項前段規定，請求被告連帶賠償非財
    產上損害300萬元，有無理由？
  ㈠按不法侵害他人之名譽，被害人雖非財產上之損害，亦得請
    求賠償相當之金額，民法第195條第1項前段定有明文。次按
    公司係依法組織之法人，其名譽遭受損害，無精神上痛苦之
    可言，登報道歉已足回復其名譽，自無依民法第195條第1項
    前段規定請求非財產上損害賠償之餘地（最高法院109年度
    台上字第3172號判決意旨參照）。
　㈡查原告係屬法人，其名譽（商譽）權雖遭受上開侵害，然無
    精神上痛苦可言，依前揭判決意旨，原告依民法第195條第1
    項前段規定，請求被告連帶賠償300萬元，於法不合，不應
    准許。
四、原告請求被告連帶賠償原告財產上損害300萬元，有無理由
    ？
  ㈠按當事人主張有利於己之事實者，就其事實有舉證之責任，
    民事訴訟法第277條前段定有明文。次按損害賠償請求權，
    以受有實際損害為成立要件，倘無損害，自不發生損害賠償
    請求權（最高法院89年度台上字第1461號判決意旨參照）。
    又當事人已證明受有損害而不能證明其數額或證明顯有重大
    困難者，法院應審酌一切情況，依所得心證定其數額，民事
    訴訟法第222條第2項固定有明文。惟揆其立法旨趣係以在損
    害已經被證明，而損害額有不能證明或證明顯有重大困難之
    情形，為避免被害人因訴訟上舉證困難而使其實體法上損害
    賠償權利難以實現所設之規範，用以兼顧當事人實體權利與
    程序利益之保護。該條項之規定，性質上乃證明度之降低，
    而非純屬法官之裁量權，負舉證責任之當事人仍應在客觀上
    可能之範圍內提出證據，俾法院得本於當事人所主張一定根
    據之事實，綜合全辯論意旨，依照經驗法則及相當性原則就
    損害額為適當之酌定。因此，主張損害賠償之當事人，對於
    他造就事實有所爭執時，仍負有一定之舉證責任（最高法院
    101年度台上字第158號判決意旨參照）。
  ㈡查原告主張其因系爭A、B報導，名譽（商譽）權受損，受有
    財產上損害300萬元之事實，為被告所否認，則依前揭規定
    及判決意旨，原告就其實際上受有財產上損害300萬元之事
    實，自應負舉證之責。而此損害數額可經由原告提出相關憑
    證例如營業額等以資證明，亦無不能證明或證明顯有重大困
    難之情事，自無前揭民事訴訟法第222條第2項規定之適用，
    縱認有該條規定之適用，依前揭判決意旨，原告仍應負一定
    之舉證責任。然原告就此部分損害數額，並未提出任何證據
    以資證明，難認原告確實受有此部分損害，是其請求被告連
    帶賠償300萬元，自無理由，不應准許。
五、綜上所述，原告依民法第184條第1項前段、第185條第1項、
    第195條第1項規定，請求乙○○將刊登於蘋果日報網站之系爭
    A、B報導撤除，並請求被告將如附表二所示道歉啟事以24號
    標楷體及長15公分、寛7公分規格刊登於自由時報全國版頭
    版雙版（即A、B版）報頭下1日，為有理由，應予准許，逾
    此範圍之請求，則無理由，應予駁回。
伍、本件事證已臻明確，兩造其餘之攻擊或防禦方法及證據，經
    本院斟酌後，認為均不足以影響本判決之結果，自無一一詳
    予論駁之必要，併此敘明。
陸、末按刑事訴訟諭知無罪之判決者，應以判決駁回原告之訴，
    但經原告聲請時，應將附帶民事訴訟移送管轄法院之民事庭
    。第1項但書移送案件，應繳納訴訟費用，刑事訴訟法第503
    條第1、3項定有明文。本件乙○○所涉加重誹謗罪嫌，經系爭
    刑案一審判決無罪，原告聲請將附帶民事訴訟移送民事庭，
    經本院刑事庭裁定移送本院民事庭，依上開規定，原告應繳
    納訴訟費用。故本件訴訟費用額確定如附表三所示69,800元
    ，依民事訴訟法第79條、第85條第2項規定，命由被告連帶
    負擔13%即9,074元，餘由原告負擔。
柒、據上論結，本件原告之訴為一部有理由，一部無理由，依民
    事訴訟法第79條、第85條第2項，判決如主文。
中    華    民    國   110    年   12    月    15     日
                  民事第二庭  法  官   蘇錦秀
以上正本係照原本作成。
如對本判決上訴須於判決送達後20日內向本院提出上訴狀。如委
任律師提起上訴者，應一併繳納上訴審裁判費。
中　　華　　民　　國　　110 　年　　12　　月　　15　　日
                              書記官  詹欣樺
附表一：原告主張不實報導內容
編號                  報導內容  1 有進駐廠商上月業績不達標，被樓管逼簽月結單補足差額，店長抵死不從，鬧到樓面皆知，場面難看。…最慘的案例也已經出現，從日本跨海來台、主打「日式正宗涮涮鍋」的連鎖火鍋店…上月底結算時業績竟不達標，廠商需逕自補足差額，店長抵死拒簽結算單，打電話向總公司請示，卻因連假找不到人，被樓管追著跑，鬧到樓面皆知。  2 餐點賣得比別人貴的，還有新葡苑旗下新品牌「D弍拾弍」港式飲茶，港點最基本的蝦餃，4顆就要148元，硬是比米其林一星的添好運的蝦餃138元，每份一樣4顆還要貴10元；還有叉燒包，D弍拾弍3顆148元，添好運一樣三顆，但價格只要128元，D弍拾弍硬是比添好運貴了20元。  3 名店「九州鬆餅」在微風南山開第三家分店…招牌菜班尼迪克蛋鬆餅，裡面有培根、番茄、蔬菜沙拉加上一顆蛋，富錦街總店單點290元，微風南山門市則是改成雙蛋，只加一顆蛋，價格卻是一口氣漲到350元，漲60元。  4 店家紛紛玩花樣「平均餐點漲一成」調整菜單的，也包括台中起家的「四國讚岐烏龍麵」，進駐微風南山後，單點麵類小漲8元，最基本款的日本豆皮烏龍拉麵，台中河南本店一碗160元，微風南山單點就要168元，而原本豐富多樣的兒童餐，只剩一種套餐可以選擇；此外，業者也推出「微風限定」的泡菜系列餐點，泡菜鮮蝦海老單點300元，套餐價格488元，另外還有牛肉跟豬肉口味，單點價格298元，套餐也要448元，標榜氣泡水免費暢飲，成為賣點之一。對此，業者低調回應，「為了要負荷百貨包底抽成等壓力，平均餐點價格都會調漲一成，我們只調整8塊錢，已經很少了。」  5 因微風南山採包底抽成的方式招商，各家店每月營業額至少300、400萬元，逼使廠商調漲菜單價格；微風南山吃的比別人貴，因為高額的租金讓餐飲品牌不得不改變菜單或微調價格，將租金成本反映在民眾身上。 
附表二：道歉啟事內容
道歉啟事： 本人未經查證，即於民國108年3月7日蘋果日報網站，刊登標題為「【獨家調查1】業績沒400萬逼店長畫押賠錢揭微風南山高租金內幕」、「【獨家調查3】當二房東收超貴租金微風南山『夾縫求生』」二篇內容虛構不實之報導，嚴重侵害微風置地股份有限公司之人格權及商譽，謹此公開道歉。 道歉人：乙○○、甲○○ 

附表三：訴訟費用計算書
編號     項   目  金  額（新臺幣）      備  註  1 第一審裁判費 69,400元 原告墊支。  2 電子卷證費 200元 原告墊支。  3 電子卷證費 200元 被告墊支。 總計 本件訴訟費用 69,800元